【裁判字號】    98,易,780
【裁判日期】    980831
【裁判案由】    詐欺
【裁判全文】
臺灣板橋地方法院刑事判決               98年度易字第780號
公  訴  人  臺灣板橋地方法院檢察署檢察官
被      告  乙○○
選任辯護人  周彥憑律師
            林契名律師
上列被告因詐欺案件，經檢察官聲請簡易判決處刑（聲請案號：
97年度偵字第4254號），本院認不宜逕以簡易判決處刑，改依通
常程序審理，判決如下：
    主  文
乙○○無罪。
    理  由
一、聲請簡易判決處刑書意旨以：被告乙○○對於提供自己之金
    融機構帳戶、提款卡及密碼等物品、資料予他人使用，可能
    因此遭不法份子利用作為詐騙他人匯款後，再加以提領以逃
    避司法警察機關追查等情事有所預見，竟仍在不違反其本意
    之情況下，基於幫助他人實施詐欺之犯意，於民國九十六年
    十一月十四日十八時許，在臺北縣樹林市○○街與板橋市○○街交接處，先隨機攔停由不知情之甲○○所駕駛之車牌號
    碼8L-219號營業小客車，將其申設之第一商業銀行樹林分行
    000-00-000000 號帳戶（下稱系爭帳戶）之、帳號、提款卡
    及密碼放置於信封內，囑託甲○○將該信封送往三重客運總
    站俾交付予姓名年籍不詳、綽號「學姐」之成年女子，再由
    「學姐」指示另一姓名年籍不詳之成子男子撥電話與甲○○
    聯繫，約定交貨之地點，而旋在臺北縣三重市○○○路、重
    陽路口之加油站內，將前揭提款卡及密碼交付予該男子，作
    為詐騙他人款項之人頭帳戶。而「學姐」及所屬之詐欺集團
    取得上開帳戶提款卡及密碼等物品、資料後，即共同意圖為
    自己不法所有，並基於詐欺取財之犯意聯絡，推由該詐欺集
    團成員中之某成年女子，於同日二十三時許撥打電話予丙○○，誆稱其留有資料，須匯款確認身份並消除資料云云，使
    丙○○陷於錯誤，而依指示於翌（十五）日凌晨一時三十分
    許，使用設置於高雄市前鎮區○○○路191 號之自用櫃員機
    ，將新臺幣（下同）五萬三千元、一千元、一千元，共五萬
    五千元匯至乙○○前開提供之第一商業銀行帳戶。嗣丙○○
    發覺受騙，經報警處理始循線查悉上情。因認被告涉犯刑法
    第三十條第一項前段、第三百三十九條第一項之幫助詐欺取
    財罪嫌等語。
二、按犯罪事實應依證據認定之，無證據不得認定犯罪事實；又
    不能證明被告犯罪者，即應諭知無罪之判決，刑事訴訟法第
    一百五十四條第二項、第三百零一條第一項分別定有明文。
    次按認定不利於被告之事實，須依積極證據，茍積極之證據
    本身存有瑕疵而不足為不利於被告事實之認定，即應為有利
    於被告之認定，更不必有何有利之證據，而此用以證明犯罪
    事實之證據，猶須於通常一般人均不至於有所懷疑，堪予確
    信其已臻真實者，始得據以為有罪之認定，倘其證明尚未達
    到此一程度，而有合理性之懷疑存在，致使無從為有罪之確
    信時，即應為無罪之判決，最高法院八十二年臺上字第一六
    三號判決、七十六年臺上字第四九八六號及三十年上字第八
    一六號判例意旨復可參照。
三、公訴人認被告乙○○犯幫助詐欺取財罪，無非係以被告於偵
    查中之供述、被害人丙○○於警詢中之指述及被告前開第一
    商業銀行存摺影本、內政部警政署反詐騙案件紀錄表、金融
    機構聯防機制通報單、高雄市政府警察局前鎮分局復興派出
    所受理刑事案件報案三聯單、受理詐騙帳戶通報警示、詐騙
    電話斷話簡便格式表等資為論據。訊據被告固承認於前揭時
    、地將自己所有之上開第一商業銀行帳戶（下稱系爭帳戶）
    提款卡交給計程車司機甲○○，並在電話中告知自稱為竹聯
    幫之人其提款卡之密碼之事實，且不爭執被害人丙○○於上
    開時間匯款前揭金額至伊所有之系爭帳戶內之事實，惟堅決
    否認有何幫助詐欺取財犯行，辯稱伊在網路上認識綽號「小
    丹」之女子，「小丹」向伊借款三千元，並要求將款項匯綽
    號「學姐」之帳戶，因所借金額不大，加上被告想與「小丹
    」交朋友，故而依約照辦，惟嗣自稱「學姐」者來電稱因伊
    轉帳失敗害其帳戶被凍結，恐嚇伊必須先至自動櫃員機匯款
    三萬元，伊只好以金融卡轉帳二萬九千多元到他們指定的帳
    戶，後來他們又說如欲取回前開所匯金額，必須再提供金融
    帳戶提款卡及密碼，伊才會於同日透過計程車司機甲○○交
    付伊所有系爭帳戶之提款卡，及在電話中告知「學姐」提款
    卡之密碼，嗣伊發覺有異，遂於同年十一月十七日報案，伊
    亦是被害人，伊絕無幫助詐欺取財之犯意等語。
四、經查：
  (一)、被告所有之系爭帳戶，為被告於九十五年四月十二日向第
      一商業銀行樹林分行申請開立使用，此有第一商業銀行樹
      林分行九十七年八月十七日（97）一樹字第1085號函檢附
      之開戶基本資料及交易明細附卷可稽。而被害人丙○○於
      上揭時、地遭詐騙集團遭施以詐術，致陷於錯誤，先後匯
      款共五萬五千元至被告所有系爭帳戶，此經被害人丙○○
      於警詢時指述甚明，並有中華郵政公司自動櫃員機儲戶交
      易明細表在卷佐證（九十六年度偵字第一四六八二號卷第
      十頁至第三十八頁），惟檢察官所舉上開證據，僅能證明
      詐騙集團成員確曾利用被告申辦之系爭帳戶作為詐欺取財
      之被害人匯款之使用等事實。
  (二)、本院調閱被告歷年所開立之臺灣中小企業銀行土城分行、
      華南商業銀行樹林分行等帳戶之開戶及所有交易明細等資
      料，該等帳戶係分別於九十一、九十七年間所開立使用，
      且上開帳戶交易明細資料中，並無任何遭不明人士匯款或
      使用之交易情形，此有華南商業銀行樹林分行九十七年九
      月十七日華樹存字第970280號函、臺灣中小企業銀行九十
      七年九月十八日97土城字第142097000219號函及所各檢附
      之開戶資料、交易明細表等在卷為憑，可認被告所開立之
      前揭帳戶均係正常使用，並無遭詐欺集團使用之跡象。
  (三)、又被告並無授信異常、退票異常、強制停卡、拒絕往來等
      紀錄，此有財團法人金融聯合徵信中心記錄一份附卷可稽
      ，另被告所使用之系爭帳戶係於九十五年四月十二日開立
      使用，並自開立帳戶起至九十六年二月十八日止均按月各
      有數筆存提紀錄，另於九十六年十月十一日有現金存入三
      萬元之紀錄，此有系爭帳戶之交易明細表附卷可按，是該
      帳戶確為被告平日正常使用之帳戶。而被告於九十六年十
      一月十四日十六時十分許，以其系爭帳戶之提款卡至陽信
      商業銀行之自動櫃員機轉帳匯款二萬九千九十八元至案外
      人李興建所有玉山銀行五股分行帳號0000000000000 帳戶
      ，且隨即於同日十六時三十二分許即遭不詳人提領一空，
      另李興建所有之上開帳戶自九十六年十一月十一日起至同
      年十一月十六日止，多達二十五筆由不同銀行匯款入帳，
      金額約各為一萬元至三萬元不等，惟隨即各約於十分鐘前
      後之時間內即遭人提領甫匯入之金額等事實，業據本院依
      職權調取臺灣板橋地方法院檢察署97年度偵字第2533號偵
      查卷核閱屬實，並有被告提出之自動櫃員機交易明細單、
      被告之報案紀錄即臺北縣政府警察局板橋分局沙崙派出所
      受理各類案件紀錄表及玉山銀行五股分行九十七年一月十
      八日玉山五股字第08011601號函暨檢附李興建上開銀行帳
      戶之開戶基本資料、存款往來明細等及附於該偵查卷可稽
      ，足證李興建上開帳戶已為犯罪集團所使用作為犯罪之被
      害人匯款之使用無訛。顯見被告前揭所辯因網路交友不甚
      遭人恐嚇匯款一事，應非子虛，堪予採信。
  (四)、公訴意旨雖認被告所辯顯違常情等語。然查一般詐騙集團
      之詐騙手法經大眾傳播媒體廣為宣導後，成功率未必甚高
      ，但只要詐騙之對象及次數眾多，偶爾還是會有被害人受
      騙。同理可知，縱使詐騙集團以網路交友陷阱方式詐騙金
      融卡及密碼之模式有違一般常情，然在網路交友普遍之現
      今社會，透過網路交友者眾，惑於急切交友因而受騙上當
      失財失身者亦不乏所聞，自不能以一般人依常情不會因此
      受騙為由，即認被告亦應不可能受騙，再進而推論被告所
      辯不實，否則本案之被害人丙○○何以在大眾傳播媒體廣
      為宣傳詐騙集團詐騙手法，勿上當受騙後，猶仍受騙持金
      融卡至自動櫃員機操作以致匯款至他人帳戶。況前開所述
      之李興建亦經檢察官認其無詐欺取財之犯意而為不起訴處
      分，有臺灣板橋地方法院檢察署97年度偵字第2533號不起
      訴處分書附卷為憑，可資參照。從而在無其他積極證據可
      佐證被告當時確有幫助詐欺犯意之情形下，實難僅因該詐
      騙集團所用以詐騙被告金融卡及密碼之手法不合常情，即
      逕行排除被告受騙之可能性，因而認定被告具有幫助詐欺
      之犯意，至為灼然。
五、綜上所述，本件被告雖有將系爭帳戶之金融卡及密碼等物件
    交予他人之行為，然依前所述，並無其他證據證明被告就對
    方為詐騙集團乙節有所預見，實不能排除被告亦係遭詐欺集
    團以網路交友之陷阱詐騙其金融卡及密碼之可能性，是本院
    對被告是否係基於幫助詐欺取財之犯意進而交付其金融卡及
    密碼此節，認猶有合理之懷疑，尚未達有罪之確信，即難遽
    為對被告不利之認定。此外，復又查無其他積極確切之證據
    足以證明被告確有如公訴意旨所述之幫助詐欺取財犯行，揆
    諸前揭法條及判例意旨，其犯罪尚屬不能證明，依法自應諭
    知無罪之判決。
據上論斷，應依刑事訴訟法第四百五十二條、第三百零一條第一
項 ，判決如主文。
本件經檢察官張慶林到庭執行職務。
中    華    民    國    98    年    8     月   31  日
                  刑事第十三庭  審判長法  官  李幼妃
                                      法  官  張紹省
                                      法  官  陳正偉
以上正本證明與原本無異
如不服本判決應於送達後10日內向本院提出上訴狀
                                      書記官  廖貞音
中    華    民    國    98    年    9     月    7     日


司法院資訊處製作；財團法人民間司法改革基金會備份。
